【裁判字號】    88,重上更(六),60
【裁判日期】    890229
【裁判案由】    殺人等
【裁判全文】
臺灣高等法院高雄分院刑事判決          八十八年度重上更(六)字第六號
    上訴人
    即被告      乙○○
    選任辯護人  林慶雲
                楊靖儀
                侯勝昌
右上訴人因殺人等案件，不服臺灣高雄地方法院八十三年度重訴字第五二號中華民國
八十四年三月七日第一審判決（起訴案號：臺灣高雄地方法院檢察署八十三年度偵字
第一七二五六號），提起上訴，判決後，經最高法院第六次發回更審，本院判決如左
：
      主      文
原判決撤銷。
乙○○連續殺人，處死刑，褫奪公權終身。
      事      實
一、乙○○於民國（下同）七十七年間，因犯賭博罪，經原審法院判處罰金三千元，
    於同年七月二十七日執行完畢，仍不知悔改，又於八十三年間，因犯妨害自由罪
    ，經本院判處有期徒刑五月，迄本件審理期間方借提執行完畢。於民國八十三年
    九月二日凌晨三時二十分許，在高雄縣旗山鎮○○路一００六號（起訴書誤載為
    一００二號）蕉城ＫＴＶ店宴畢，擬行離去，適與朱信強及其他不詳姓名者相遇
    於門口，朱信強欲邀乙○○回廂房同飲，為乙○○所拒，雙方因而發生口角，乙
    ○○遂至店外左側停車場，駕駛大地春建設有限公司（負責人陳貴女為乙○○之
    妻）所有車號ＶＴ－八八八九號賓士五００ＳＥＣ型轎車，搭載該ＫＴＶ店小姐
    黃淑真、李伊淨，欲行離去，於倒車時不慎碰撞朱信強所駕駛之ＢＭＷ牌轎車，
    在場目睹之黃潮良及其他不詳姓名者多人，即持磚塊、木棒、小型滅火器等物，
    砸擊乙○○所駕駛之上開轎車，並圍堵於車前、兩側。嗣經與朱信強同行友人劉
    雲喜因恐生事端乃報警處理，警方據報到場之高雄縣警察局旗山分局刑事組長傅
    錦祝，排開人群，乙○○即駕車往高雄市方向離去。諸多不詳姓名者又大聲叫
    ，並持磚塊往乙○○轎車擲砸。乙○○因人車被砸，又受叫，顏面盡失，怒火
    中燒，亟思對辱、圍堵、砸車者施加報復，於同日上午三時四十分許，車抵中
    華路與中學路口距該ＫＴＶ店口十二、三公尺處，急速迴車而基於殺人之概括犯
    意，朝站立在蕉城ＫＴＶ店前之中華路上人群直衝，適有路過之劉明源見前開爭
    吵現狀，橫越馬路欲明究竟，甫行至中心雙黃線附近時，閃避不及，即遭乙○○
 衝撞彈起，再摔落地面。乙○○知覺撞擊劉明源後，車速已減慢，時站立道路一
    旁之高雄縣警察局旗山分局責任區偵查員劉永和見狀，即箭步上前，進入原人群
    聚集之快車道上，欲阻擋乙○○轎車前進，並揮手示意乙○○停車接受檢查，乙
    ○○於倉促間，未及辨識前方之人係其舊識劉永和偵查員，仍承上開殺人犯意再
    加速衝撞劉永和。劉永和被撞後，拋上乙○○轎車引擎蓋上方後，滾落車前，再
    遭乙○○轎車輾壓而過。致使劉明源左頭頂及頭背部碎裂傷及血腫、左肩乃肩胛
    部不規則骨折、右頭部挫裂傷長十二公分、有骨折現象、左側前額挫裂傷呈「倒
    Ｔ」字型各為四公分、六公分、有骨折現象，兩眼瞼皮下瘀血、左顴骨部挫傷瘀
    血六×一０公分，右下頷部挫傷六×一０公分，右上胸腋下挫傷六×二０公分，
    四－六肋骨骨折，有內出血現象，背臀側表皮廣泛性挫傷，兩側上肢外側廣泛性
    挫傷，左側大腿外側表皮挫傷六×一０公分，盆骨有骨折現象，右側大腿中端開
    放性骨折一０×一０公分，嗣經送醫急救，於同日上午八時五十分，因顱內出血
    ，傷重不治死亡；劉永和亦因左頭頂及頭背部碎裂傷及血腫，左肩及肩胛部不規
    則骨折、左背、腰部擦挫傷，右足踝開放性骨折，因頭部外傷，左肩及肩胛骨骨
    折合併內出血，當場死亡。而現場其他不詳姓名路人數名因閃避得宜，方得倖免
    於難。此時，乙○○前駛數十公尺後，再迴車往高雄市方向加速逃逸，刑事組長
    傅錦祝則率員駕車，尾隨直追，乙○○於同日上午五時許，逃至高雄市○○○路
    民族路派出所前，因轎車右後車輪輪胎爆裂，始為傅錦祝捕獲，並扣得上開ＶＴ
    ─八八八九號賓士五００ＳＥＣ型轎車一輛。
二、案由高雄縣警察局旗山分局報請臺灣高雄地方法院檢察署檢察官偵查起訴。
      理      由
一、訊據上訴人即被告乙○○，對於駕車於右揭時地，駕車撞及被害人劉明源、劉永
    和二人致死之事實坦承不諱，惟矢口否認有故意殺人及妨害公務之犯意，辯稱：
    其與被害人劉明源、劉永和並無任何仇怨，案發當日亦未與該二人有所交談，殊
    無理由故意加以撞死，係因案發當時，其拒絕朱信強等人，強邀入內飲酒，而與
    之發生口角，其欲倒車離去時，不慎擦撞朱信強之轎車，朱信強等人即持磚塊、
    木板、小型滅火器等硬物，砸擊其轎車，其開車緊急離去後，忽憶起友人楊宏彬
    等，仍留現場，故再緊急折回，欲搭載友人離去，因時值凌晨，光線不好，又伊
    前曾進行雙眼放射狀角膜切開手術（近視眼手術）夜間視物有眩光現象，加以擋
    風玻璃為朱信強等人砸毀，視線不佳，且朱信強等多人復圍堵其車，繼續有對伊
    攻擊之舉，並有夾雜不明來源槍聲，危急萬狀，其乃於駕車時即伏身低頭駕車逃
    命前駛，不知有人在道路前面，其碰撞並非因於其有意撞死劉明源、劉永和，僅
    係過失致死，並非故意殺人云云。
二、惟查：
（一）被告於與朱信強爭執，遭砸車辱後，駕車離開蕉城ＫＴＶ店時，已觸犯眾怒
    ，幸經傳錦祝之排開，始得駕車離去，而楊宏彬等人並未捲入該是非，殊無任何
    危險，亦能自行搭車離去，衡情，被告於發生爭執之前，當時陳某結完帳要離去
    ，並已搭載該ＫＴＶ店內小姐欲自行離去，於與人發生衝突之後，怒氣沖沖倉惶
    而去之際，自無庸冒險，再折返該蕉城ＫＴＶ店，搭載楊宏彬等人之理。況且，
    被告如欲搭載楊宏彬，以其車處距蕉城ＫＴＶ店門口正中，僅十二、三公尺（
    見道路交通事故調查表(二)所載）以觀，其應以倒車為之，較為簡捷（縱使車內後
    照鏡已被擊落，其仍可以自車外後照鏡及頭部眼睛略偏右側目視倒車），殊無庸
    以大旋之遠距離行之之理。尤其被告於車，至該ＫＴＶ店大門口對面，並未
 停車招呼楊宏彬搭車，亦未進入該ＫＴＶ店邀楊宏彬搭車，竟橫衝直撞而去，其
    撞死劉明源、劉永和後，再折返途經該ＫＴＶ店門口，亦未見楊宏彬有搭其車之
    跡象，即證人李伊淨於本院前審亦證述：在車上沒有聽被告說要回去載楊宏彬等
    語（八十五年六月十二日訊問筆錄）被告所辯：其開往高雄方向後，復急速折返
    ，係為搭載楊宏彬云云，應係飾責之詞，並無可採。
（二）被告乙○○辯稱：伊前曾至信合美眼科醫院進行近視眼放射狀角膜切開手術，
      夜間視物會產生眩光現象云云，並提出被告於八十二年八月二十三日至上開醫
      院手術之診斷證明書一份為憑。經本院前審傳訊證人即為被告眼部手術之醫師
      黃書紳到庭證稱：「上開驗傷診斷書係我們醫院填製無訛」、「乙○○他在八
      十二年八月二十三日有到院手術，接受雙眼放射狀角膜切開手術」，「因為他
      本人有近視，不想戴眼鏡矯正．．．，手術後情形良好，到八十二年十月四日
      最後一次追蹤檢查，右眼裸視視力○‧八，左眼裸視視力一‧○，本手術成功
      」，「從病歷表記載，並無乙○○來院抱怨有（眩光）現象，而且他在八十二
      年十月四日經檢查視力良好後，即未再回院求診」云云，另本院前審訊以：「
      接受上開手術之病人於夜間，其視力對比敏感度是否較一般人為弱？是否會因
      無背景光源而前方有光源時而產生眩光現象，致無法看清前方景物及人員？又
      前開接受手術之病人，於夜間是否會產生眩光現象而無法看清前方，應避免在
      夜間開車？」，證人黃書紳又明確證稱：「手術後有部分之病人有此可能，但
      並非手術後所有之病人都會如此」等語（見本院前審八十五年一月十七日訊問
      筆錄），復有被告乙○○之病歷表影本一份附卷足按，準此，並徵之被告乙○
      ○於案發當日猶能駕駛右開賓士轎車至前揭ＫＴＶ店喝酒消費，旋於案發後猶
      自案發地點高速長途駕車遠逃至高雄市○○○路民族派出所前，因該轎車右後
      車輪輪胎爆裂，始為在後追捕之旗山分局刑事組長傅錦祝逮獲之情以觀，其間
      路況及光線千變萬化，被告仍能於急速逃逸，並無事故發生，況被告乙○○接
      受上開近視眼放射狀角膜切開手術後，其兩眼裸視視力已回復至○‧八及一‧
      ○，與正常人之視力一‧二或一‧０略有些微差距，但其能於夜間正常駕車，
      殊無疑義，否則，其又為何夜間駕車外出？又安能自旗山駕車逃逸至高雄？是
      其視力不良以致肇事之說，尚難採信。
（三）被告乙○○於上述時地與朱信強、黃潮良發生口角，並倒車碰撞朱信強轎車後
      ，即遭朱信強、黃潮良及不詳姓名者多人分持磚塊、木棒、小型滅火器等物砸
      擊其所駕駛之右開賓士轎車一節，已據被告乙○○及目擊證人鄧仁欽、陳信榮
      、劉雲喜等人供述在卷。朱信強於原審亦供認：黃潮良拿滅火器砸乙○○車子
      云云。而朱信強、黃潮良二人因上述毀損犯行，業經原審法院以八十四年度易
      字第五○五九號判決罰金一千元在案，亦有該判決在卷可憑。另依卷附上開轎
      車擋風玻璃被砸擊後所拍攝之照片顯示，及經原審法院、本院前審迭次勘驗該
      車輛結果，被砸擊後之上開車輛前面擋風玻璃之左方角及中間略偏右上方處（
      接近中央位置），各有一凹陷網狀破裂痕跡，有勘驗筆錄三份可資佐證（見原
      審卷第一八五頁、更一卷第九七、九八、九九頁、更二審八十四年十月二十一
      日勘驗筆錄），並有上開轎車扣押足憑（扣於旗山分局刑事組地下室停車場）
      。被告雖辯稱：案發時為凌晨三時四十分許，案發地點僅有路燈照明，在夜間
      光源單一，加以車前擋風玻璃嚴重受損，光線無法統一折射，眩光嚴重下，無
      法看清前方路況云云，並聲請於夜間實地勘查燈光折射之情形。查，經本院前
      審（更一）於八十四年十月二十一日上午三時四十分許，即與案發相同之時刻
      ，至案發現場勘驗，勘驗前，並先依據案發肇事後即至現場繪製道路交通事故
      調查報告表及肇事現場圖之警員楊期年之引導，將肇事車輛開至當日肇事位置
      ，並請本院法警及司機充當模擬行人站在車前約五公尺處移動，嗣准由被告之
      妻陳貴女、被告選任辯護人及告訴人甲○○、告訴人代理人等人進入車內實際
      觀看車前情況，並諭法警長陳武悅及傅錦祝組長亦進入車內觀看，旋又模仿被
      告當日駕車肇事之路線以動態勘驗，復命本院司機溫興展一同進入車內開車前
      進勘驗，結果雖被告與告訴人雙方因立場對立，各表示對己方有利之意見，惟
      據立場中立之證人傅錦祝組長，本院法警長及本院司機溫興展分別陳稱：「坐
      在駕駛座往前看，可清楚看到行人」（見傅錦祝筆錄），「坐在車內可以看到
      車前行人之位置，從駕駛座右前方角度看，可看到行人之輪廓，但較正常模糊
      ，其餘位置皆可清楚看到行人」（見陳武悅筆錄），「比正常車子較模糊，但
      還是可以看到車前行人」云云（見溫興展筆錄），又經本院前審（更二）親自
      勘驗結果為：「車輛靜止中，從駕駛座正前方及右前側觀看前方較模糊，因有
      破裂玻璃所致。惟雖無法看清車前行人之詳細面貌，但還可判斷是『人』。從
      駕駛座左下方可清楚看到車前狀況，開遠光燈或近光燈或行駛中觀看，並無何
      不同」等情，有上述勘驗筆錄可稽。次查，被告駕車撞倒被害人劉永和後，又
      迴車往高雄市區逃逸，嗣經證人傳錦祝及朱信強駕車尾隨在後追捕，被告逃至
      高雄市○○○路民族派出所前，因轎車右後輪胎爆裂，始為傅錦祝逮獲，其間
      ，被告係高速疾駛之事實，迭據證人傅錦祝、朱信強證述綦詳，並有司法警察
      處理變死案件初步調查報告表二份在卷可參（見警卷第三三、三四頁），據此
      而論，被告乙○○於案發後尚能一路高速逃逸至高雄市區○○○○路及鄉村小
      徑三十公里以上，且除於高雄市區擦撞交通護欄外，一路安然無恙，顯見上開
      轎車擋風玻璃雖有凹陷裂痕，尚非已全然無法看清，況其左下方玻璃並未破裂
      ，自足以目視前方人車景物，至為灼然，並參酌證人即案發當時坐在被告轎車
      內之李伊淨證述：「人在車前我有看到，撞到人時，我有感覺」（見原審卷第
      一二三頁）等語以觀，足見被告前開所辯案發時無法看清前方路況云云，顯係
      飾詞卸責。
（四）證人黃淑真於警訊時供稱：「當時我和李伊淨坐在車內等乙○○，乙○○在蕉
      城門口和一些人在交談，可能談的不很愉快，後來乙○○便走入停車場發動車
      子要將車駛離，但不小心撞到別人的車子，一下子乙○○的車便被人用物品丟
      擲，陳便駕車胡亂衝撞，其間我有感覺車子有壓到人的樣子，我要乙○○停車
      ，並送人去醫院，但陳某未停而將車子加速駛離。」等語（見八十三年九月二
      日警訊筆錄），於檢察官偵查中，亦供稱：「我在車上有感覺有壓到人，我勸
      他下車他不理，我有聽到很吵，後來他就跑。」各等語 (見同日檢察官訊問筆
      錄）（被告於本院前審曾請求再傳訊黃淑貞，經多次傳訊無著，被告復表示捨
      棄傳訊，爰不再予傳訊）。另證人李伊淨於警訊時供稱：「我知道乙○○在蕉
      城前駕車撞到人，但不知有沒有死亡，因為我坐在車內左後方：：：」、「我
      在車內一直叫乙○○不可以這樣開車胡亂朝人衝撞．但乙○○不聽勸阻。」
      、「我和黃淑真坐在乙○○的車內，而乙○○在蕉城ＫＴＶ門口與人談話，一
      會兒乙○○便走來並發動他的車子、倒車，以很快的速度衝入人胡亂撞，並
      有聽到車外有人持物品丟擲乙○○車子的聲音，當時我很害怕，並見到有一位
      男子站在路邊，乙○○便加速朝這名男子撞去，只知車在左前方部位撞上人後
      貼在車身，不一會兒，我即沒見被撞的男子，但似乎有感覺到被壓過的樣子。
      」等語 (見八十三年九月二日警訊筆錄），其於原審法院審理中，亦證稱，其
      知道有撞到人，人在車前其有看到，撞到時其有感覺等情（見原審卷第一二三
      頁正面）。「撞到人時車速不是很慢，我有告訴他不要開快車，怕撞到人，於
      第一次迴車後說的，他不理我，情況很亂」、「迴車過來時有很多人圍著，雙
      邊均有人，我有看到一人雙手張開，要攔他車之人被他撞到」（見上訴卷第五
      七頁）、「當時圍觀的人差不多有一、二十人，當時我有叫被告不要這樣開，
      他開車轉來又轉去，他突然迴車我嚇一跳」、「撞到人那一剎那，我才看到馬
      路中央有二人站出來，其他人在馬路旁邊，一開始叫被告不要亂開車，我有叫
      他往高雄，他未聽就迴車」、「在車上並無聽聞乙○○說要回去載楊宏彬」（
      更二卷第六五頁）等語。有關被告於作出急速迴轉並繼續往前行進之舉時，其
      就滯留現場之人群分佈狀況，及對其本身突兀快速迴車行徑，可能造成現場人
      群致生撞擊死亡認知程度，按有關被告迴車剎那間滯留於迴正後之北向車道上
      之人數究竟確切人數為何，依據證人所述計有：「有很多人圍過來」（李伊淨
      上訴卷第五七頁筆錄）、「約有二十幾人圍觀」（朱信強本院更二審卷第一二
      八頁反面筆錄）、「當時圍觀的人有十幾人站在那裡」（劉雲喜更一卷第二０
      二頁反面）、「人群約有五、六人，人群見車速很快才閃開，劉明源未閃開被
      撞」（溫增富更二卷第一四八頁筆錄）、「當時在馬路上有一、二十人，現場
      圍觀的群眾有約三十人左右，當時要攔他下來的有六、七人左右，其他是圍觀
      群眾（傅錦祝更一卷第五八頁反面、第五九頁正面）、「劉明源那邊有多人，
      劉明源於快車道上被撞，：：當時也有四、五人」（邱宏雄上訴卷第一六三頁
      反面）、「當時對面車道上有十人左右，是在撞到劉明源前位置」（邱宏雄更
      一卷第二０四頁反面）各情不一而足，依此眾說紛云說詞，導因於每位證人當
      日所站位置角度、所注意事務及各所陳述瞬間時點間之差異程度不同使然，原
      無互相明顯矛盾之處，所可得共同印象者係案發現場確屬相當人數，被告於本
      院調查時亦稱其事先與多人起衝突，被告先前驅車離去又折迴之際，復忿忿不
      平而揚言「撞死你」，益徵其報復之對象為多數之人群。（被告另告發傅錦祝
      偽証，經台灣高雄地方法院檢察署八十六年度偵字第二八七四五號處分不起訴
      ，有該不起訴處分書可按）。
（五）證人朱信強於警訊時，證稱：「席間約三時二十分許，我外出至櫃檯，巧遇乙
      ○○，當時陳某結完帳要離去，因我與陳某係熟識之朋友，我誠意相邀陳某至
      二０六室內繼續喝酒，但陳某身旁帶著二位女友不肯，很神氣，不予理睬，並
      對我冷語諷刺，我覺得沒有面子，而與陳某發生口角，不知何人去告訴我的朋
      友，稱我與陳某發生口角，所以我的朋友黃潮良等人跑出來問我發生什麼事，
      我將上情告訴他們，他們責問陳某為何不給面子，這時高雄縣警察局旗山分局
      刑事組刑警劉永和適時趕到現場處理，陳某可能不滿意劉永和處理方式，很生
      氣，口中喃喃自語「要撞死他，要撞死他：：：」（本院八十七年七月二十三
      日訊問時除仍如前述供述外，稱被告以台語稱「撞給他死」與前述「要撞死他
      ，要撞死他：：：」文字雖然不同，但語意並無二致），陳某即至路旁停車場
      ，駕駛其所有之自小客ＶＴ─八八八九號賓士轎車，發動引擎後，由旗山往高
      雄方向至中學路口後，急速折返朝人群中之劉明源衝撞，這時刑事偵查員劉永
      和見狀揮手攔阻，要陳某停車，執行公務，但陳某卻不理會劉永和之手勢阻止
      ，繼續高速朝劉永和站立位置衝撞（依道路交通事故調查報告表顯示，刑事偵
      查員劉永和係在被告車左前方，被告仍朝左方衝撞，再予輾壓），劉永和遭陳
      某所駕轎車前保險桿撞擊後，陳某未停車繼續輾過劉永和身體，行駛約一小段
      路後，陳某又折回往高雄方向逃逸。」、「當時我站於蕉城ＫＴＶ大門樓梯上
      ，當時視線良好，距現場約五公尺。」等語（八十三年九月二日警訊筆錄）；
      於原審法院審理中，亦到庭證稱：「：：當天我在蕉城ＫＴＶ送朋友到門口，
      看到乙○○與他認識邀他喝酒，他說要到高雄，我再邀他喝酒，他下車很不高
      興，我說喝酒不是什麼事情，就發生口角，我站在樓梯上，乙○○上車發動引
      擎，要我下來，我說有事可以講，我不下去，他倒車往高雄方向，我朋友黃潮
      良原跟我站在一起，乙○○叫我下去，黃潮良就跑去跟羅建德說，乙○○要撞
      我，乙○○開到路口迴轉，黃潮良向前拿滅火器砸乙○○車，劉明源不是和我
      一起去，劉明源被撞，我不知是誰，撞到劉明源之後，我看到穿米色衣服劉永
      和攔乙○○車，乙○○撞到劉永和」各等語（見原審卷第一二三─四頁）。
（六）證人劉雲喜於警訊時，證稱：「：：我看見乙○○欲駕車離去，但乙○○忽然
      又將車開回來，欲撞朱信強，而當時剛好高雄縣警察局旗山分局刑事組偵查員
      劉永和與六龜鄉民劉明源亦抵達現場，欲阻止事件發生，但乙○○非但不聽，
      駕車將劉明源撞倒地，劉永和揮手攔阻，乙○○忽將車倒退，將車頭對準劉永
      和衝撞，致其彈上車頭，乙○○再倒車使劉永和滾落車前，乙○○再駕車壓過
      劉永和身上。」等語 (見八十三年九月二日警訊筆錄)。於檢察官偵查中，亦
      證稱：「是員警舉雙手圍住他，有打手勢叫他下車，但沒有下車，他開車直撞
      警員，並倒車壓他.... 」各等語 (見同日檢察官訊問筆錄）。另證人溫增富
      於警訊時證稱：「：：我們三人出來外面，看見乙○○開車往溪洲方向（即高
      雄方向）：：：又迴車衝撞劉明源後，劉永和看見要制止仍不聽，直衝劉永和
      倒地後，輾壓劉永和身體：：」等語（見八十三年九月二日警訊筆錄），於檢
      察官偵查中，亦證稱：「：：我與羅建德在ＫＴＶ內喝酒，出來看到乙○○開
      車出來連續撞到二人，先撞一人後警員攔他車，他又撞上，並倒車壓過警員，
      當時車很快。」等語（見同日檢察官訊問筆錄），又證人黃潮良於檢察官偵查
      中證稱：「 (九月二日凌晨三點四十分有在蕉城ＫＴＶ前？）有，我剛好要進
      去，看到乙○○要開車要撞人，撞在前面一老百姓，因該人沒有反應，就由正
      面撞上，後刑事組也到場，劉永和也到現場，劉站在他車前攔他車，他就開車
      撞劉，後又開車壓輾過劉.... 」 (見同日檢察官訊問筆錄)。
（七）證人即高雄縣警察局旗山分局刑事組長傅錦祝於原審法院審理中，結證供稱：
      「：：我駕駛局裏偵防車載邱宏雄前往蕉城ＫＴＶ，抵達時現場圍有一堆人，
      乙○○的賓士車停在蕉城ＫＴＶ門口 (慢車道)，他車頭朝高雄方向，我從他
      車尾過來，在他賓士車圍有五、六人，ＫＴＶ前人行道上也有五、六人，我發
      現大家所矚目的車有問題，他車旁有人我拉開，乙○○坐在駕車座，我問他發
      生何事，他沒回答，他車內有二位小姐，聽到人行道的男子在叫罵我問有何事
  ，看有無熟人，其中有羅建德在人行道，這時站在乙○○車前的人離開，乙○
      ○的車慢慢往前駛，人行道的男子又大聲叫罵並持磚塊往乙○○車砸，我以為
      乙○○會下車讓我處理，我們認識應信得過我辦事，結果乙○○並沒有停車，
      約開五十公尺，突然左轉調頭又聽到煞車聲，調回往旗山方向約開一、二十公
      尺撞到馬路中央一男子，男子彈起摔倒在馬路中央，乙○○車撞到人時有稍停
      ，人行道的男子圍上去說撞到人，乙○○往前開，有人說攔下他，攔下他，他
      撞到人，他車開到蕉城ＫＴＶ門前，我在雙黃線快車道旁，我以為他要停車讓
      我處理，他又慢慢往前開，旁人也隨他車移動，車開在我前面我看到劉永和跑
      到乙○○車前攔住，乙○○停車我以為他要讓我調查，突然看他往劉永和撞，
      劉永和腳好像被乙○○車擋泥板粘住，身體往引擎蓋趴下，車停下，我往前走
      ，以為乙○○煞車要接受調查，發現陳車往後移動，劉永和身子滾落車前，乙
      ○○車子沒停慢慢往劉永和身體輾壓過去：：」等語 (見原審法院八十三年十
      月五日訊問筆錄)，「 (乙○○警訊筆錄)完全出於自由意思，他的律師也在場
      。」等語 (見同院八十四年三月四日審判筆錄），另證人即高雄縣警察局旗山
      分局警員邱宏雄於原審審理時亦到庭證稱：「：：傅錦祝載我往現場，抵達時
      現場很紛亂發生爭吵，傅錦祝先下車，我從後座下車在車旁，我看乙○○開車
      過去，有人追他，好像要打要拉他，陳車往高雄開到中學路又繞回來，劉明源
      站在旗山方向內車道攔他，陳車撞到他，約開十公尺劉永和由人群中衝過去攔
      他車，陳車沒停直接撞劉永和：：：」各等語（見原審卷第九十一頁背面）。
      依卷附之道路交通事故調查報告表(二)現場圖顯示，停止線前五點九公尺有四道
      明顯迴車之煞車痕，往旗山方向之內線車道遺有「拖鞋」一隻，「拖鞋」旁有
      煞車痕一道，被害人劉明源頭西腳東，橫躺於「拖鞋」前方往旗山方向之內線
      車道上，其頭部血跡距離「拖鞋」位置以雙黃線為準，相隔五點四公尺，被害
      人劉永和則頭東南腳西北，斜倒於雙黃線上，其頭部血跡與劉明源頭部血跡以
      雙黃線為準相距七點九公尺，與「拖鞋」位置則相距十三點三公尺，依此相關
      位置，參以被害人劉明源係被撞後彈起摔落，被害人劉永和係被撞後，趴向引
      擎蓋滾落車前，遭受輾壓，灼然明甚。綜上證人所言，及現場圖所示，亦堪認
      被告乙○○開車撞擊劉明源、劉永和二人，並非出於不注意之過失情事使然，
      更顯示本件事故發生之過程，實與一般道路交通事故過失發生情事有異，蓋被
      告於案發時地對於當時現場有多人散布於馬路，應有相當認知，猶任性迴車衝
      撞，顯見其有置被衝撞之人於死之故意無疑。又依被告供承在往旗山方向之路
      中心點撞到劉明源、而劉明源被撞後彈起再摔落地面，則往旗山方向內線車道
      所遺留之「拖鞋」，係劉明源所穿無疑。現場拍攝之照片，與「拖鞋」之形狀
      ，固未盡相符，但警員楊期年認為該形狀之鞋子為拖鞋，是不能謂楊期年之證
      述不實。
（八）被告乙○○駕駛之右開賓士轎車於肇事後，經原審法院會同高雄市政府警察局
      刑警大隊鑑識人員勘驗及鑑定結果，發現該轎車左前輪蓋上離地面約七十二公
      分，離車前身保險桿九十四公分處有一圓形洞孔（編號１，直徑約一公分）；
      另右前車門離地面約七十公分，離前車身保險桿約一四五公分處有一個洞孔（
      編號２，長約四公分，寬約一公分）；又離擋風玻璃上方約六公分，離左車門
      約五十一公分處之車頂有一鐵板內彎之三角形洞孔（編號３，底部約三公分，
      高約二公分），經鑑定為：「一、編號１（是）彈孔，形狀介於正圓形與橢圓
      形間，而孔洞內除右上方橡皮管破裂外，無其他洞孔，研判子彈係由車輛左前
      部方向微斜射，穿透造成編號１彈孔即掉落。二、編號２（是）彈孔：：：研
      判係由其右前門後方斜射穿透第一層車門後未穿透第二層鐵板，造成圓錐凹陷
      後彈頭變鈍，掉落在車門夾縫中，故編號２洞孔應為子彈射擊造成。至於所取
      出之彈頭因已變形，須送請鑑驗方能確定係何種口徑子彈。三、編號３洞孔形
      狀呈三角形，而角度均甚尖銳，此與制式子彈射擊（不論正、斜射）金屬板呈
      圓形、圓錐形、圓弧形顯著不同，故研判編號３洞孔非制式子彈射擊，而可能
      係金屬工具造成」等情，有高雄市政府警察局刑事警察大隊八十三年十一月二
      十四日高市警刑大鑑字第五二三○號函及所附之勘查報告一份在卷足按（見
      原審卷第二○五、二○六頁），並經證人即鑑識人員廖得玲到庭證述無訛（見
      原審卷第三三○、三三一頁、本院前審八十四年十月六日訊問筆錄），而上述
      編號１、２之彈孔係邱宏雄警員於被告駕車撞倒被害人劉明源後及被告撞倒被
      害人劉永和再迴車，往高雄市區方向逃逸，途經蕉城ＫＴＶ門口，為站在蕉城
      ＫＴＶ店門口左側高分幹新路四十四號電桿附近邱宏雄所射擊一節，已據證人
      邱宏雄警員證述甚詳，其證稱：乙○○撞到劉明源之後，：：：我有朝駕駛座
      開了四、五槍，後乙○○往旗山方向開了四、五十公尺左右，又迴轉，車子沒
      減速，在蕉城ＫＴＶ門口還有人群，我又怕他撞人，所以又對他車子右側開了
      四槍，當天除了我開槍外，我沒聽到其他槍聲」，「我當時站在現場圖所標示
      高分幹新路四十四號與標示路面邊緣的中間（即蕉城ＫＴＶ門口左側附近）」
      云云（見本院前審八十四年九月八日訊問筆錄），而邱宏雄警員確係於被告駕
      車撞人後始開槍，在撞到人之前並無聽到槍聲之情，並經目擊證人劉雲喜、朱
      信強、羅建德等人到庭證述在卷（見本院前審卷第五三頁反面、本院八十四年
      九月八日、十二月二十九日訊問筆錄），證人羅建德對於邱宏雄警員對被告駕
      駛之右開賓士轎車開槍之位置，尤詳細陳稱：邱宏雄當時是在車子（指該賓士
      轎車）左側前面開槍云云（見同上訊問筆錄），已核與證人邱宏雄上開證述開
      槍射擊位置相符。又查，將取出之前開編號２彈孔之變形彈頭，連同邱宏雄警
      員當日射擊之手槍送請內政部警政署刑事警察局鑑驗結果，為「送驗彈頭一顆
      ，為銅包衣變形彈頭，經測試結果認係九ｍｍ或０‧三八吋子彈之彈頭，彈頭
      具五條右旋之來復線，係九ｍｍ或０‧三八吋手槍所擊發之彈頭」、「送鑑九
      ０手槍一枝，係‧‧‧‧廠口徑九ｍｍ‧‧‧‧制式半自動手槍‧‧‧‧，經
      試射之彈頭與高雄巿政府警察局刑警大隊送鑑，乙○○駕車肇事案（該彈頭已
      變形）一顆比對結果，其可資比對之來復線部分與上述槍枝試射彈頭之來復線
      特徵相合，認係同一槍枝所擊發」等情，亦有該局八十三年十二月二日、八
      十四年二月六日刑鑑字第九一一九一、五二四六六號鑑驗通知書二份附卷可稽
      （見原審卷第二三二、二三七頁），足證右開肇事車輛所留下彈孔確係證人邱
      宏雄警員開槍射擊所造成無訛。另本院前審為慎重起見，依被告及其選任辯護
      人所請，再囑託法務部調查局勘驗並鑑定右開賓士轎車，俾查該轎車之「車體
      上之破洞是否子彈造成？何種子彈造成？射入角為何？除如高雄巿政府警察局
      刑事警察大隊勘查報告所述之洞孔外，尚有無其他洞孔，造成原因為何？」鑑
      定結果亦認定：「（１）編號１洞孔，由其口徑及彈頭行進方向研判，子彈應
      係由九ｍｍ手槍或‧三八吋轉輪手槍，從車輛左前方向五０至五五度，以水平
      微向上揚角度發射。（２）編號２洞孔‧‧‧‧子彈係由九ｍｍ手槍，從車輛
      右後方約二十五度，以水平微向上揚角度發射。（３）編號３洞孔，由缺口形
      狀及周圍痕跡研判，認非由子彈射擊造成，可能係與前端略呈弧形之金屬器物
      撞擊造成。（４）ＶＴ－八八八九轎車除如勘查報告中編號１、２、３之洞孔
      外，並未發現其他疑似遭射擊痕跡或洞孔。又該車輛除右後輪胎已更換外，其
      他情形均與勘查報告描述相同」，並有該局八十四年十一月二十日陸(三)字第
      八四一一五八九一號檢驗通知書一份足憑（附於本院前審八十四年十一月二十
      一日筆錄後），由此檢驗通知書內容觀之，與前開高雄巿政府警察局刑事警察
      大隊之勘查報告及內政部警政署刑事警察局之鑑驗通知書內容相互比較，並無
      相矛盾之處，且與證人邱宏雄所述開槍情形亦相符合，是證人邱宏雄之上開證
      言自堪採信。本院調查時，被告辯護人請求函查警用九０手槍由槍套拔槍─開
      保險─對空鳴槍─再朝目標射擊完成之整個動作需時多久﹖九０手槍之最大射
      速是多少，即每次擊發子彈（退殼、子彈上膛、擊發）之間隔時間最快為多少
      ﹖經內政部警政署刑事警察局八十七年八月二十日（八七）刑鑑字第六００八
      七號函稱「警用九０手槍，由槍套拔槍，開保險對空鳴槍，朝目標射擊整個過
      程，期間動作如無間斷、停留，應可於數秒內完成，惟仍須視用槍者與實際狀
      況而定，並無一定之時間範圍。九０半自動手槍每次擊發子彈（退殼、上膛、
      擊發）之間隔最快僅須一、二秒即可完成」等語。不能執為被告免責之依據。
      被告於八十七年九月九日訊問提出「警員邱宏雄造成車輛編號１彈孔射角位置
      圖」說明當時之狀況，否認前揭各情狀，但被告行凶當時，其車輛為行駛狀態
      衝撞被害人，且在急駛之情狀下為之，其時間極為短暫，且警員亦非直立不動
      ，縱使站在同一位置，亦因其目擊方向隨時更改，而變異其情境，所辯係卸責
      之詞。本院前審於八十四年十月二十一日上午三時四十分許勘驗現場，記載筆
      錄至詳。本院調查中，被告請求勘驗編號３洞孔（重訴卷第二二０頁）謂可能
      有彈頭遺留於該洞孔之內，以證明該洞孔係被手槍射擊所造成等情，經本院諭
      令保養場二人將該洞孔之鈑金撬開，並未發現有彈頭留置其內，有勘驗筆錄及
      照片附卷可稽（更六卷）。是可證前開檢驗通知書（更一卷第一七三－一七七
      頁）之檢驗結果為真實可採。被告之辯護人又指稱彈頭有可能掉落左側之Ａ柱
      排水孔，請求再予勘驗等情，本院參酌前開檢驗結果，認無再予勘驗必要。
（九）被告及其辯護人於本院前審聲請(1)函內政部警政署查詢警用九０手槍每分鐘單
      發點放（半自動）最大射速為多少發子彈及一般警員於對空鳴槍射擊後至對移
      動中車輛瞄準射擊完成約需多少秒？(2)函中華賓士汽車股份有限公司高雄分公
      司查明：賓士五００ＳＥＣ之機械性能諸元。駕駛賓士五００ＳＥＣ車自
      靜止開始，以最大之速度真線加速（即油門踩到底），到廿公尺處時速為何？
      至卅公尺處時速為何？至四十公尺處時速為何？（為三年內鋪設之瀝青柏油、
      乾燥路面）(3)函行政院衛生署查明：人類看東西，從眼睛傳達到腦部約需幾
      秒？眼睛移動去注意物體，也就是視網膜上物體定位需幾杪？判斷物體之
      性質、速度與方向約需幾秒？傳達決心的過程約需幾秒？牽動肌肉操作約
      需幾秒？(4)令本案證人（即警員）邱宏雄穿著警制服，佩帶槍枝（警用九０手
      槍）及槍套到庭，以檢測其「自拔槍、開保險、對空鳴槍射擊至對車瞄準射擊
      完成」各階段所需之時間。以證明邱宏雄前述之證言是否屬實？然邱宏雄之證
      言尚無瑕疵可指，足堪採信，顯無再予函查及檢測之必要。
（十）被告乙○○雖又辯稱：被告撞及劉明源、劉永和當時，傅錦祝、邱宏雄二人尚
      未到達現場云云，然查：１、証人傅錦祝、邱宏雄二人係於被告駕車撞及被害
      人劉明源、劉永和之前即到蕉城ＫＴＶ門口處理之情，迭據彼等二人供陳在卷
      ，另証人朱信強亦証述：「劉永和被撞時，即看到傅錦祝、邱宏雄二人在場」
      云云（見本院前審八十四年十二月二十九日訊問筆錄），而被告所駕駛右開賓
      士轎車之彈孔，係被告撞倒被害人劉明源後，及被告肇事後迴車往高雄市區逃
      逸，途經蕉城ＫＴＶ門口之際，為証人邱宏雄開槍射擊所致，已如前所述，若
      証人邱宏雄未於被告肇事前到場，又何能若此。２、至於証人劉雲喜於警訊時
      雖証稱：「被告撞倒劉永和後，組長傅錦祝始率員到達」（見警卷第十六頁反
      面）。黃潮良、羅建德於檢察官偵查中分別証稱：「．．．劉永和被撞之時，
      組長他們也到，正在下車．．．」「．．他又迴車而壓到劉員（劉永和），組
      長也到場．．」云云（見劉永和相驗卷第十九頁反面、二十頁反面），惟經本
      院前審（更二）傳訊彼等詳詢「傅錦祝、邱宏雄二人確於何時到場？」據証人
      劉雲喜到庭証稱：「在乙○○撞到劉明源之前，我沒有看到傅錦祝，只有看到
      邱宏雄」「他（指邱宏雄）當時在我旁邊，乙○○撞到人之後，我有看到邱宏
      雄開槍」云云（見本院前審八十四年十二月二十九日訊問筆錄），另証人黃潮
      良、羅建德二人到庭又分別証稱：「我（指黃潮良）知道傅錦祝、邱宏雄二人
      ，乙○○還未撞到劉明源、劉永和二人時，傅錦祝、邱宏雄二人就已到場」、
      「．．朱信強與乙○○發生口角，爭執，我（指羅建德）才跑出去，出去時，
      乙○○坐在車上，在蕉城ＫＴＶ門口準備離開，當時傅錦祝與邱宏雄已到，．
      ．．後乙○○開車又回頭，就撞到劉明源，劉永和就跑出來要攔他，接著乙○
      ○又撞到劉永和」，「是乙○○撞到劉明源、劉永和時，邱宏雄才開槍」云云
      （見本院前審八十四年九月八日訊問筆錄），徵之証人傅錦祝、邱宏雄二人對
      於案發前後發生情節均能供述甚詳及彼等二人係一同乘車到場之情以觀，彼等
      二人証述於被告駕車撞人前即已到場，應堪採信。３、至於証人鄧仁欽雖証稱
      ：「劉永和被撞後伊始離開現場，在離開現場前均未見傅錦祝、邱宏雄二人」
      云云（見原審卷第九十一頁、本院前審卷第五十九頁反面、本院前審八十四年
      九月八日訊問筆錄），惟其又証稱：「我平日不認識他二人」云云（見本院前
      審同日筆錄），查証人鄧仁欽既不認識傅、邱二人，對彼等印象本就不深刻，
      加以案發當時係凌晨，更不會特別留意，自難執其上開陳述，即遽然否認傅錦
      祝、邱宏雄二人於被告撞及劉明源、劉永和二人之時，即已到場之情事。證人
      鄧仁欽雖又證稱，乙○○要離開，不知為何又迴轉，其又聽到槍聲云云。惟查
      ，被告係於撞死劉明源後，仍不停車接受盤查，繼續前駛，警員邱宏雄才開槍
      射擊，並非被告迴車時，有其他人開槍，均已論述在前，且被告迴車時，刑事
      組長傅錦祝及警員邱宏雄等人在場，槍砲又屬非法，衡情應無人在員警前面膽
      敢擅自開槍，足見鄧仁欽所言不實。又陳信榮雖亦證稱，被告乙○○係同時撞
      死二人云云，惟所言與道路交通調查報告表(二)所載死者二人拖鞋及血跡有前後
      之分，與證人朱信強、羅建德、劉雲喜等人前開所供不符，其顯係所站之位置
      角度不同，致有所差異，自不足憑信。又被告乙○○自蕉城ＫＴＶ門口左側第
      四十四號電線桿附近駕車，駛往高雄方向，於前駛二十一．五公尺處即突然快
      速車折返，有道路交通事故調查報告表(二)載明可按。故證人朱信強、羅建德
      、劉雲喜、傅錦祝等證稱，被告係約開五十公尺，突然左轉調頭云云，自與事
      實未盡完全相符，應係目測距離有誤所致。
（十一）被告選任辯護人雖於原審具狀辯稱：被告係因遭受朱信強等人攻擊，在緊急
      避難下撞死被害人二人云云，查被告乙○○駕駛之賓士轎車，係於蕉城ＫＴＶ
      門口附近被朱信強等人砸擊，旋被告即駕車往高雄方向駛離，前已言及，設若
      被告當時處境已危急萬分，則被告駕離繼續向高雄方向逃逸已惟恐不及，其安
      會再迴車復往旗山方向直駛，並撞死被害人劉明源、劉永和二人﹖且此部分核
      與其前述係欲返回搭載其友楊宏彬一節不符。另其於撞死被害人二人後，又安
      會折回經過蕉城ＫＴＶ店門口，始直奔高雄市﹖更何況其坐於名車駕駛座上，
      安全性至高，又有何緊急與難之有，是緊急避難之說，亦非可取。依卷附上開
      道路交通事故調查報告表(二)事故現場圖顯示：「高分幹新路第四四號電線桿往
      高雄方向距二十一點五公尺處（距ＫＴＶ店口十二點三公尺處，即停止線前五
      ．九公尺處），有四道明顯迴車之痕跡八．八公尺處遺有拖鞋一隻（按係被害
      人劉明源遺留），拖鞋右後方有剎車痕一道（據繪圖警員楊期年證述該剎車痕
      約一至二公尺），被害人劉明源頭西腳東橫躺於拖鞋前方往旗山方向之內線車
      道上，其頭部血跡距離拖鞋位置以雙黃線為準相隔五．四公尺，被害人劉永和
      則頭東南腳西北斜倒於雙黃線上，其頭部血跡與劉明源頭部血跡以雙黃線為準
      相距七．九公尺，與拖鞋位置則相距十三．三公尺」，而上情並經證人楊期年
      證述綦詳，並又證稱：「案發後五分鍾我即到現場，上開調查報告表是我製作
      的」、「煞車痕是新留下的」、「拖鞋旁之煞車痕有一至二公尺」、「當時劉
      明源被撞有留下拖鞋」（見本院前審八十四年九月八日訊問筆錄）、「該煞車
      痕根據我的記憶約有一公尺長，至於當時有無用皮尺量我沒印象」、「迴車的
      輪胎痕跡與該煞車痕相合」等語（見本院前審八十四年十二月廿九日訊問筆
      錄）。由上而論，並參酌被告案發前後車輛行駛及迴車情況，暨肇事後上開相
      關位置等情以觀，足見被告駕車前往高雄方向行駛約廿一點五公尺後即突然迴
      車，而其當時車速不慢（否則無法遺留四條明顯迴車痕跡及快速迴車），顯係
      被告因人車被砸，又受叫，顏面盡失，怒火中燒，亟思對辱、圍堵、砸車
      之人群者施加報復，乃急速迴車，衝撞人群，復參酌證人傅錦祝、邱宏雄、溫
      增富、羅建德、劉雲喜、朱信強分別於本院前審調查中所證述之情節以觀（見
      八十五年七月十五日、八十五年八月十二日、八十五年十一月十三日、及八十
      五年十二月十一日訊問筆錄）；足見被告係基於殺人之概括犯意，連續駕車撞
      死劉明源、劉永和二人，至為明確。
（十二）被害人劉明源確因被告乙○○駕車衝撞，致受有如事實欄所載之創傷，經送
      醫急救，因顱內出血傷重不治死亡；被害人劉永和亦因被告乙○○駕車撞擊及
      輾壓，因頭部外傷、左肩及肩胛骨骨折合併內出血傷重當場死亡之事實，均經
      檢察官督同法醫師相驗明確，製有勘驗筆錄、驗斷書、相驗屍體證明書等，在
      卷可據，並有道路交通事故調查報告表 (一)( 二)暨現場照片、相驗屍體照片
      多幀附卷可資佐證。綜上所，本件事證已臻明確，被告所辯，顯係避就之詞
  ，殊無足採，其犯行洵堪認定。
三、核被告就撞死被害人劉明源、劉永和部分因時間有先後，係犯二次刑法第二百七
    十一條第一項之殺人罪。被告與多人糾紛又二次向人群衝撞，對其餘群眾自亦有
    殺人犯意與行為，雖未生死亡結果，仍應負刑法第二百七十一條第二項、第一項
    之殺人未遂罪，此部分與前開殺人罪，各為一行為觸犯數罪名之想像競合犯，分
    別從一重之殺人罪處斷。被告二次殺人犯行，時間緊接，犯同一之罪名，顯係基
    於概括犯意，反覆為之，應依連續犯規定，從一殺人罪處斷。公訴人雖未論及殺
    人未遂部分，因與起訴部分有競合之裁判上一罪關係，為起效力所及，自應併予
    論判。
四、原審論處被告罪刑固無不合，惟(一)原判決就殺人未遂部分，未予論列，又被告尚
    無妨害公務之犯行（如後述），而認被告有犯刑法第一百三十五條第三項前段之
    妨害公務罪，依想像競合犯從一重處斷，(二)被告用以行兇之ＶＴ－八八八九號賓
    士轎車，係大地春建設有限公司所有，有該車之行車執照及汽車新領牌照登記書
    影本各一份在卷可按，並非被告所有之物，依法不得宣告沒收，原判決予以宣告
    沒收，均有未洽。被告上訴意旨執前詞指摘原判決不當，雖無理由，但原判決既
    有可議，自應予撤銷改判。爰審酌被告僅因拒絕飲酒細故，與人發生口角，座車
    遭人砸擊，即萌殺意，開車連續撞死二人，罔顧人命，惡性重大，應依公訴人之
    請求量處極刑，以炯戒社會暴戾之氣，並依刑法第三十七條第一項規定，宣告褫
    奪公權終身。扣案之上開轎車，非被告所有已如上述，自不得予以宣告沒收，併
    予明。
五、公訴意旨另以：被告乙○○於前開時地，撞倒劉明源後，不聽刑責區警員劉永和
    制止下車，對之衝撞，劉永和被撞彈起再滾落車前，猶再駕車將之輾壓致死；因
    認被告另犯刑法第一百三十五條第三項前段之妨害公務罪嫌等情。惟訊據被告否
    認有妨害公務之故意，辯稱：當時有人開槍，伊伏下未見前方有人等語。經查，
    被告與劉永和係舊識，為被告所不諱言，劉永和與被告並無深仇大恨，被告應無
    明知劉永和執行公務，猶懷對之衝撞致死之犯意，且當日劉永和未著警服，為證
    人傅錦祝證實（上訴卷第五六頁），雖被告知有人示意其停車，仍執意對之衝撞
    ，應負殺人罪責，但尚難證明其有妨害公務之犯意。此部分顯屬不能證明被告犯
    罪，因公訴人認與殺人罪部分，有牽連犯之裁判上一罪之關係，故不另為無罪之
    諭知。
據上論結，應依刑事訴訟法第三百六十九條第一項前段、第三百六十四條、第二百九
十九條第一項前段、刑法第五十六條、第二百七十一條第一項、第二項、第五十五條
、第三十七條第一項，判決如主文。
本案經檢察官劉翼謀到庭執行職務。
中    華    民    國     八十九     年       二       月   二十九 日
                              臺灣高等法院高雄分院刑事第五庭
                                  審判長法官  吳水木
                                        法官  陳朱貴
                                        法官  洪慶鐘
右正本證明與原本無異。
如不服本判決，應於判決送達後十日內向本院提出上訴狀，其未述理由者並應於提
出上訴狀後十日內向本院補提理由書（應附繕本)。
                                      書記官  陳金卿
中    華    民    國     八十九     年       三       月     二   日
附錄：本判決論罪科刑法條：
刑法第二百七十一條第一項、第二項：
殺人者，處死刑、無期徒刑或十年以上有期徒刑。
前項之未遂犯罰之。
                                                                     Ｊ


司法院資訊處製作；財團法人民間司法改革基金會備份。
